福建金門地方法院刑事判決　　　　　　　 95年度選訴字第8號
公　訴　人　福建金門地方法院檢察署檢察官
被　　　告　丙○○
　　　　　　甲○○
上列被告因妨害投票案件，檢察官提起公訴（或聲請簡易判決處
刑）（95年度選偵字第2號）後，聲請改依協商程序而為判決，
本院判決如下：
    主  文
丙○○、甲○○共同以其他非法之方法，使投票發生不正確之結
果，各處有期徒刑陸月，如易科罰金，均以參佰元折算壹日，均
緩刑貳年及褫奪公權壹年。
    事實及理由
一、犯罪事實：丙○○為使其所支持之特定鄉長候選人，能於民
    國94年12月3日舉行之金門縣烏坵鄉第7屆鄉長選舉中獲得勝
    選，與甲○○、乙○○（另行審理中）基於遷戶籍投票之犯
    意聯絡，先由丙○○取得設籍烏坵鄉遷入戶籍地戶長甲○○
    之同意；再委由乙○○於附表所示之日期，辦理戶籍遷移手
    續，將其如附表所示設於台灣之戶籍，遷入金門縣烏坵鄉甲○○之戶籍內，以遂其設籍烏坵鄉期滿得以投票之目的；雖
    丙○○遷入烏坵鄉後並未實際住居於該設籍處所，仍於94年
    12月3日烏坵鄉第7屆鄉長投票日當天，由其設於台灣之實際
    住所搭船至烏坵鄉投票所，完成烏坵鄉第7屆鄉長投票，並
    於當日投票後隨即搭船返回台灣，致生影響於金門縣烏坵鄉
    第7屆鄉長選舉投票之正確性。
二、證據：
（一）被告丙○○、甲○○二人於本院審理時之自白。
（二）卷附被告丙○○遷入戶籍登記申請書、93年度綜合所得稅
      資料清單、金門縣警察局清查「未按址居住人口」實地查
      訪表、選舉人名冊、烏坵鄉鄉民及一般洽公人員投票當日
      之赴島、離島搭乘運輸艦申請名冊。
三、本件經檢察官與被告二人於審判外達成協商之合意，且被告
    已認罪，其合意內容為：被告丙○○、甲○○二人願受科刑
    範圍均為有期徒刑6月，得易科罰金，均緩刑2年及褫奪公權
    1年之宣告。經查，上開協商合意並無刑事訴訟法第455條之
    4第1項所列情形之一，檢察官聲請改依協商程序而為判決，
    本院爰不經言詞辯論，於協商合意範圍內為協商判決，合予
    敘明。
四、被告行為後，刑法第28條、第41條均於民國94年2月2日修正
    公布，95年7月1日施行，且同法第146條亦於96年1月24日修
    正公布，依同法第2條第1項：「行為後法律有變更者，適用
    裁判時之法律。但裁判前之法律有利於行為人者，適用最有
    利於行為人之法律。」之規定，適用舊法之規定，較有利於
    行為人：
（一）修正後刑法第28條關於成立共同正犯之標準，將原來共同
      正犯之共同「實施」犯罪，改為共同「實行」犯罪，排除
      完全未參與犯罪相關行為實行之「陰謀共同正犯」及「預
      備共同正犯」，修正後之共同正犯之可罰性要件之範圍雖
      已限縮，但無礙於共謀正犯之成立，適用修正前之法律，
      對於被告並無不利。
（二）修正前刑法第41條第1項前段規定「犯最重本刑5年以下有
      期徒刑以下之刑之罪，而受6個月以下有期徒刑或拘役之
      宣告，因身體、教育、職業、家庭之關係或其他正當事由
      ，執行顯有困難者，得以1元以上3元以下折算1日，易科
      罰金。」，參照修正前罰金罰鍰提高標準條例第2條（已
      刪除）規定，就易科罰金數額提高為100倍，即銀元300
      元，折合新台幣900元；而修正後之刑法第41條第1項前段
      則規定「犯最重本刑5年以下有期徒刑以下之刑之罪，而
      受6個月以下有期徒刑或拘役之宣告者，得以新台幣1,000
      元、2,000元或3,000元折算1日，易科罰金。」，比較新
      舊法以舊法較有利於行為人。
（三）刑法第146條第1項之規定，其立法目的在杜絕任何選舉舞
      弊，以達選舉之純正與公平；該條之規定，係屬概括之規
      定，除使用詐術外，其他以一切非法之方法，達妨害選舉
      之公平與純正者，均有該條之適用。而該條所稱使投票發
      生不正確之結果，以該選舉區之整體投票結果，發生不正
      確之結果為已足，不以行為人所支持之特定候選人已否當
      選為必要。故如在虛偽遷入戶籍，實際上未確實居住之情
      形，既僅符合公職人員選舉罷免法繼續居住4個月以上規
      定之形式，以達投票予某一候選人之目的，如不認為構成
      刑法第146條之妨害投票，法律即流為具文，且昧於社會
      事實（最高法院94年度台上字第3657號、92年度台上字第
      5229號判決要旨參照）。本件被告等行為後，雖刑法第
      146條增列第二項：「意圖使特定候選人當選，以虛偽遷
      徙戶籍取得投票權，而為投票者，亦同。」，明確規範此
      犯罪類型（參立法意旨），惟第1項、第2項法定刑相同，
      適用被告行為時之法律，即修正前刑法第146條第1項對被
      告等並無不利。
（四）被告等人所為，符合修正前刑法第146條第1項，及第28條
      修正前後共同正犯之規定，且所諭知之罪名及宣告刑，亦
      符合刑法修正前後諭知易科罰金折算標準，適用修正前易
      科罰金折算標準，較屬有利，綜合比較新舊法結果，自應
      整體依刑法第2條第1項前段規定，適用修正前刑法第28條
      、第41條第1項前段、第146條第1項等規定。
（五）至刑法第74條緩刑之規定，非關行為可罰性之法律規範，
      犯罪雖在新法施行前，新法施行後，緩刑之宣告，仍應適
      用新法之規定（參最高法院95年5月23日刑事庭第8次會議
      決議），尚無新舊法比較之問題。
五、應適用之法條：刑事訴訟法第455條之4第2項、第455條之8
    、第454條第2項，刑法第2條第1項、修正前第28條、第146
    條第1項、第41條第1項前段，及刑法第74條第1項第1款、第
    37條第2項，修正前罰金罰鍰提高標準條例第2條，公職人員
    選舉罷免法第98條第3項。
六、本判決除有刑事訴訟法第455條之4第1項第1款、第2款、第4
    款、第6款、第7款所定情形之一，或違反同條第2項規定者
    外，不得上訴。
七、如不服本件判決，得自收受判決送達之日起10日內，向本院
    提出上訴書狀，上訴於第二審法院。
中　　華　　民　　國　　96　　年　　4 　　月　　19　　日
                  刑事庭  審判長法　官　康樹正
                                法  官  林慶郎
                                法  官  魏玉英
上正本證明與原本無異。
　　      　　　　　　　　　　　書記官  許永溪
中　　華　　民　　國　　96　　年　　4　　月　　20   　日
附表
┌──┬───┬──────────────────┬──────┐
│編號│ 姓名 │     遷      移      情      形     │遷 入 日 期 │
├──┼───┼──────────────────┼──────┤
│一  │丙○○│原設籍地址：台北縣板橋市○○○路○段7│94年7月26日 │
│    │      │            號8樓                   │            │
│    │      │遷入戶籍地：金門縣烏坵鄉小坵村8號   │            │
│    │      │戶      長：甲○○                  │            │
│    │      │申請受託人：乙○○                  │            │
└──┴───┴──────────────────┴──────┘
附錄本案論罪科刑法條全文：
刑法第146條第1項
以詐術或其他非法之方法，使投票發生不正確之結果或變造投票
之結果者，處5年以下有期徒刑。
